【裁判字號】    99,聲,428
【裁判日期】    990503
【裁判案由】    聲明異議
【裁判全文】
臺灣嘉義地方法院刑事裁定  99年度聲字第428號
聲  請  人
即  被  告  甲○○
選任辯護人  王正明律師
上列聲請人即被告因違反貪污治罪條例等案件（九十九年度訴字
第三三五號），對於受命法官於民國九十九年四月二十三日所為
羈押之處分不服，聲請撤銷或變更，本院合議庭裁定如下：
    主  文
聲請駁回。
    理  由
一、本件聲請意旨略以：聲請人即被告甲○○就賭博罪部分已自
    白，且有蒐證相片可稽；行賄部分僅憑證據清單編號「鴻
    源」股東名冊黃足美項下註記「原３」，除此之外別無任何
    不法資金往來之證據，實不足以證明謝榮原有插乾股之情事
    ，且謝榮原係北鎮派出所所長，「鴻源遊藝場」非其轄區，
    更無行賄之動機與必要，遑論插乾股作為行賄之對價。又相
    關證人已製作筆錄完成，串證可能性微乎其微，相關被告均
    已查證完畢，已無羈押原因及必要性，以具保、責付或限制
    住居之方式即可達審判目的，爰聲請撤銷羈押或變更准為具
    保云云。
二、按除簡式審判程序、簡易程序及第三百七十六條第一款、第
    二款所列之罪之案件外，第一審應行合議審判。受命法官行
    準備程序，與法院或審判長有同一之權限。但第一百二十一
    條之裁定，不在此限。對於審判長、受命法官、受託法官或
    檢察官所為羈押之處分有不服者，受處分人得聲請所屬法院
    撤銷或變更之。刑事訴訟法第二百八十四條之一、第二百七
    十九條第二項、第四百十六條第一項第一款分別定有明文。
    查聲請人即被告因涉犯刑法第二百六十六條第一項前段、第
    二百六十八條、貪污治罪條例第十一條第三項、第一項之罪
    ，經檢察官提起公訴，起訴送審後，該合議案件經受命法官
    於九十九年四月二十三日訊問後，認聲請人雖坦承賭博、聚
    眾及提供賭博場所犯行（惟否認部分期間之犯行），然否認
    行賄罪之犯行，辯稱未讓共同被告謝榮原插乾股以供行賄云
    云，惟依卷內扣案帳冊記載「原３」、通聯紀錄、通訊監察
    譯文等證據資料顯示，聲請人涉犯行賄罪嫌疑重大，且聲請
    人對上開帳冊之記載究為何義，前後供述不一，及該遊藝場
    帳冊資料亦有遭湮滅之虞，有事實足認聲請人有勾串共犯或
    證人之虞及湮滅、偽迼、變造證據之虞，非予羈押顯進行追
    訴、審判，依刑事訴訟法第一百零一條第一項第二款規定於
    同日裁定執行羈押在案。
三、本件受命法官所為羈押決定，核屬刑事訴訟法第四百十六條
    第一項第一款所定處分，非屬法院（合議庭）裁定，如有不
    服應循同條款規定聲請所屬法院撤銷或變更之。聲請人具狀
    稱不服羈押裁定而為抗告云云，乃誤前開聲請為抗告，依同
    法第四百十八條第二項後段：「其得為撤銷或變更之聲請而
    誤為抗告者，視為已有聲請。」應視為已有撤銷或變更受命
    法官羈押處分之聲請，合為明。
四、按羈押被告之目的，其本質在於確保訴訟程序得以順利進行
    、或為確保證據之存在與真實、或為確保裁判確定後刑罰之
    執行，而對被告所實施剝奪其人身自由之強制處分。被告有
    無羈押之必要，法院僅須審查被告犯罪嫌疑是否重大、有無
    羈押原因、以及有無賴羈押以保全偵審或執行之必要，由法
    院就具體個案情節予以斟酌決定，如就客觀情事觀察，法院
    許可羈押之裁定或延長羈押之裁定，在目的與手段間之衡量
    並無明顯違反比例原則情形，即無違法或不當可言。又刑事
    被告經訊問後，認有法定羈押原因，於必要時得羈押之，所
    謂必要與否或執行羈押後，有無繼續之必要，仍許法院斟酌
    訴訟進行程度及其他一切情事而為認定，除有刑事訴訟法第
    一百十四條各款所列情形之一不得駁回者外，准許與否，該
    管法院有自由裁量之權，衡非被告所得強求（最高法院四十
    六年台抗字第二一號判例參照）。是本案聲請人即被告成立
    行賄罪與否，乃本案審判程序終結時實體上判斷之問題，要
    非法院裁定是否羈押之審查要件。
五、聲請人雖以前開情詞為由聲請撤銷或變更羈押處分，惟查：
  (一)、聲請人前經本院受命法訊問後，雖否認起訴書所載行賄犯
      嫌，然依為警扣得卷附上開帳冊記載「原３」，該「原」
      字與共同被告謝榮原之姓名最後一字相同，以聲請人供稱
      「原３＋邱２＋鳳３」係記載各該人之股分觀之，足使人
      合理懷疑謝榮原在「鴻源遊藝場」有三股持股；又聲請人
      與共同被告謝榮原均供稱有多次聚餐及至酒店消費，謝榮
      原身為警員，且先後為查緝八大行業警員及派出所主管，
      與接受經營八大行業之負責人多次邀宴及至有女坐檯陪侍
      之酒店消費，亦足認有交付賄賂或不正利益之情事；再由
      共同被告謝榮原於偵查中供稱有向藍德維借用電話向郭原
      榔通風報信等情，於九十八年十二月二十九日下午共同被
      告郭原榔為警逮捕，謝榮原獲知後，要求證人陳宏吉通知
      王志錕「郭原榔出事了」乙事，此有證人陳宏吉、王志錕
      之證言及通訊監察譯文可佐，益令人相信聲請人與郭原榔
      有共同交付謝榮原賄賂或不正利益之嫌疑重大。
  (二)、聲請人於警詢及偵查中，對於上開帳冊記載「原３」等八
      股股東為何人及持股情形，供詞反覆、前後不一；聲請人
      其姐即共同被告黃足美於九十九年一月十五日下午接受檢
      察官訊問時復結證稱曾出資認購「鴻源」股分三股及向石
      美鳳收購二股、向邱東洲收購三股等語，嗣發覺事態嚴重
      ，始向檢察官自白偽證情事；另「鴻源」相關帳冊資料、
      報表部分尚未扣案，參酌於共同被告郭原榔為警逮捕後，
      與郭原榔經營有關之人員知悉訊息後，即將帳冊搬移至他
      處藏匿，亦有事實足認有遭偽造、變造或滅失之虞。基上
      所述，自與刑事訴訟法第一百零一條第一項第二款所定羈
      押原因相符。
  (三)、綜上所述，聲請人即被告雖否認涉犯行賄罪嫌，惟由檢察
      官提出之證據顯示，聲請人涉犯上開行賄罪嫌疑重大，且
      由聲請人對於上開帳冊內容先後供述不一，復有證人黃足
      美到案為虛偽陳述，試圖為上開帳冊內容作合理說明，脫
      免被告行賄罪嫌及相關未扣案帳冊、報表，暨各該證人尚
      未經交互詰問等情觀之，有事實足認聲請人有勾串共犯或
      證人，偽造、變造或湮滅證據之虞，為使審判程序順利進
      行及保全證據之存在及真實不受污染，非予羈押顯難進行
      審判，且尚無從以具保、責付或限制住居等處分取代羈押
      處分。
六、綜上所述，上開案件本院受命法官所為羈押處分，經核與刑
    事訴訟法規定相符，亦無不當之處，聲請人執前揭情詞聲請
    撤銷或變更，為無理由，應予駁回。
據上論結，依刑事訴訟法第四百十六條第四項、第四百十二條，
裁定如主文。
中    華    民    國    99    年    5    月      3    日
                  刑事第一庭審判長  法  官 許進國
                                    法  官 張道周
                                    法  官 黃琴媛
上列正本證明與原本無異。
本件不得抗告。
中    華    民    國    99    年    5    月      3    日
                                    書記官 呂權芳

司法院資訊處製作；財團法人民間司法改革基金會備份。
